臺灣士林地方法院民事裁定　九十一年度簡抗字第一號
　　抗　告　人　乙○○
右抗告人因與甲○○間確認本票債權不存在事件，對於中華民國九十年十一月十三日
本院士林簡易庭九十年度士簡字第一三四六號裁定提起抗告，本院裁定如左：
    主      文
抗告駁回。
抗告訴訟費用由抗告人負擔。
    理      由
一、抗告意旨略以：(一)抗告人與原審被告甲○○間因本票事件，於民國九十年九月二
    十六日向台灣士林地方法院提起確認本票債權不存在之訴，訴訟標的所確認之本
    票金額為新台幣（下同）二百五十四萬元，抗告人委託訴訟代理人向台灣士林地
    方法院遞起訴狀時，經收費處依訴訟標的金額計算後核定應繳訴訟費用為二萬五
    千四百元，抗告人已合法繳納，依法完成起訴程序。嗣於九十年十一月七日開庭
    程序進行中，原審法官曾提問抗告人之原審訴訟代理人關於「一元裁判費是否已
    經補繳」之問題，惟抗告人及訴訟代理人前均未接獲任何須補繳裁判費之通知，
    原審法官雖要求抗告人之原審訴訟代理人快繳，然書記官所製作之「民事案款通
    知單」亦未記載須於五日內補繳。(二)本件當事人間所涉及之財產糾紛，高達新台
    幣二百五十四萬元，原告起訴時，已依法繳納百分之一之訴訟費用，而訴訟程序
    始剛進行，抗告人又顯非無繳納可能，原審僅因銀元折算所生小數點衍生一元之
    裁判費用，於裁定期間屆滿翌日，即率將抗告人原審之訴駁回，勢將導致抗告人
    原所繳納之裁判費喪失、已進行之程序須重新另行起訴，對於訴訟費用徵收目的
    ：防止當事人濫訴、督促義務人履行義務，以及利用訴訟程序之對價等三項功能
    之達成或防止，均無任何實益，有實質違反比例原則之情形，應為無效之認定。
    (三)再裁判費之繳納屬訴訟要件之一，若未依法繳納，法院固可依法駁回，然訴訟
    費用之繳納，於法院駁回裁定生效前，倘有補正情事，其瑕疵即視為治癒，本件
    原審駁回之裁定係於九十年十一月二十二日送達於抗告人，然抗告人已於九十年
    十一月十九日即已完成補繳程序，依前揭所述，原瑕疵即已治癒，原駁回之裁定
    ，應不合法。
二、按民事因財產權而起訴，其訴訟標的之金額或價額未滿一百元者免徵裁判費，一
    百元以上者，每百元徵收一元，其畸零之數不滿百元者，以百元計算，民事訴訟
    費用法第二條第一項定有明文。次按原告起訴不合程式或不備其他要件而可以補
    正者，經審判長定期間命其補正而不補正，法院應以裁定駁回之；抗告法院認抗
    告為不合法或無理由者，應為駁回抗告之裁定，此於簡易訴訟程序第一審裁判抗
    告於管轄之地方法院時亦有準用（民事訴訟法第二百四十九條第一項第六款、第
    四百三十六條之一第二項準用同法第四百九十二條第一項）。又當事人補正上訴
    或抗告要件之欠缺，須在法院裁定之評決前為之，因逾越補正訴訟費用之期限而
    駁回上訴之裁定，雖未送達，不因受裁定人在期間外補繳訴訟費而更正該裁定（
    最高法院六十七年度第十一次民事庭庭推總會決定、司法院院字第一一二三號意
    旨參照）。
三、經查：
  (一)本件抗告人於原審委任訴訟代理人劉韋德律師提起確認本票債權不存在訴訟，訴
    訟標的所確認之本票金額二百五十四萬元，折合銀元八十四萬六千六百六十七元
    ，依前述民事訴訟費用法第二條第一項規定，其畸零之數不滿百元者，以百元計
    算，應以銀元八十四萬六千七百元計徵裁判費，是應徵裁判費銀元八千四百六十
    七元，折合新台幣二萬五千四百零一元，抗告人於原審起訴時僅繳納二萬五千四
    百元，尚有未合。原審九十年十一月七日第一次言詞辯論期日，即命抗告人代理
    人劉韋德律師應於五日內補繳裁判費一元，逾期駁回，並經記明筆錄，由劉韋德
    律師緊接於該命補正之宣示後簽名，有當日筆錄在卷可證，是原審命補正之裁定
    ，已於九十年十一月七日當日到達抗告人，抗告人應於五日之裁定期間內即九十
    年十一月十二日前補正上開程式要件之欠缺。抗告人謂原審法官僅稱要訴訟代理
    人快繳，隨即由書記官製作「民事案款通知單」交付原審訴訟代理人，並由雙方
    訴訟代理人於筆錄內簽名後結束庭訊云云，核與事實不符（當次言詞辯論筆錄僅
    抗告人原審訴訟代理人於前述裁定宣示後簽名，原審被告訴訟代理人並未簽名）
    。又前述補正裁定係由原審法官當庭宣示，於宣示時即對外發生效力，至法院收
    狀人員、書記官所製作「民事案款通知單」未告知正確之金額或未記載日期，均
    與上開裁定效力無涉。
　(二)次按民事訴訟採有償制度，關於民事訴訟費用之徵收及繳納，依民事訴訟費用法
    之規定，此乃所有訴訟參與者所應知悉之事項，特別是以訴訟為專業之律師，故
    於特定之訴訟行為不備程式時，如委任律師為訴訟代理人者，得不命補正逕予駁
    回（如民事訴訟法施行法第九條關於上訴費用之繳納）。本件抗告人於原審委任
    劉韋德律師提起本件訴訟，未依前揭民事訴訟費用法規定繳足裁判費已如前述，
    核屬民事訴訟法第二百四十九條第一項第六款所定起訴不合程式，法院本應以裁
    定駁回之，惟前揭條文但書中規定審判長應定期間先命補正而非逕予駁回，則已
　　於立法中考量比例原則。原審裁定應於五日內繳足於起訴時即應繳納之裁判費一
　　元，以補正不備之程式，此項裁定並已當庭宣示而發生效力，並已到達抗告人原
    審訴訟代理人劉韋德律師，就裁定應補正之事項及期間，實屬相當，乃抗告人仍
    未於前述裁定期間內補正程式，原審據以駁回起訴，自無不當。又民事訴訟事件
    之審理，乃先程序後實體，程序要件不備者，即應以裁定駁回之，而不進入實體
    審理程序即終結訴訟，是抗告意旨所謂「訴訟程序始剛進行，抗告人又顯非無繳
    納可能」云云，即無所據。另抗告人雖經原審以程式不備裁定駁回起訴，然仍得
    就同一事項再行起訴，於其請求法院裁判實體事項之訴訟權並無影響，而所受繳
    納裁判費之不利益，則係出於抗告人未遵原審法院裁定期間之怠忽，亦難謂原審
    所為駁回裁定有何違反比例原則。
  (三)再查原審所為駁回裁定之日期，係原命補正裁定期間屆滿之次日即九十年十一月
    十三日，於裁定前抗告人並無補繳裁判費之情事，亦經原審查明，有原審繳費詢
    問簡答表附卷可稽（原審卷第四十頁），是迄原審製作裁定前，前項程式之不備
　　仍未補正，而原審裁定已於九十年十一月十三日成立，依前揭最高法院六十七年
　　度第十一次民事庭庭推總會決定、司法院院字第一一二三號意旨，縱未送達，仍
　　不因受裁定人在期間外補繳訴訟費而更正該裁定，本件抗告人遲至九十年十一月
　　十九日始向本院具狀補費，前項裁判費延至同月二十三日始到達原審即本院士林
　　簡易庭，依上說明，此項裁定成立後之補正應不發生效力，亦不發生瑕疵治癒之
　　效果。
四、綜上所述，抗告意旨聲明廢棄原裁定，為無理由，應予駁回。
五、依民事訴訟法第四百三十六條之一第三項、第四百九十二條第一項、第九十五條
    、第七十八條，裁定如主文。
中　　　華　　　民　　　國　　九十一　　年　　　六　　　月　　　三　　　日
                                    臺灣士林地方法院民事第三庭
~B審判長法官　李玉卿
~B法　　　官　周明鴻
~B法　　　官　王本源
右為正本係照原本作成。
不得再抗告。
中　　　華　　　民　　　國　　九十一　　年　　　六　　　月　　　七　　　日
~B法院書記官　翁禎謙
